【裁判字號】    91,簡,201
【裁判日期】    921128
【裁判案由】    廢棄物清理法
【裁判全文】
臺中高等行政法院判決                              九十一年度簡字第二○一號
    原      告  甲○○
    被      告  彰化縣員林鎮公所
    代  表  人  乙○○
右當事人間因廢棄物清理法事件，原告不服彰化縣政府中華民國九十一年十一月一日
府法訴字第○九一○一四五八三三○號訴願決定，提起行政訴訟，本院判決如左︰
    主  文
原告之訴駁回。
訴訟費用由原告負擔。
    事  實
壹、事實概要：
    緣彰化縣員林鎮防治公害美化環境執行小組於九十一年七月十三日下午四時於員
    林鎮○○路與光明南街交叉路口髒亂處，發現其中一包家戶垃圾內有一紙上載「
    彰泰事務機器有限公司甲○○」為收件人之已拆開信封，乃以甲○○（即原告）
    任意丟棄垃圾，違反廢棄物清理法第二十七條（贅載第一項）第一款規定，據以
    告發，並開立處分通知單，依同法第五十條（贅載第一項）第三款處原告新臺幣
    （以下同）一千二百元罰鍰。原告不服，提起訴願，遭決定駁回，遂提起行政訴
    訟。
貳、兩造聲明：
  一、原告聲明求為判決：
      訴願決定及原處分均撤銷。
  二、被告聲明求為判決：
      駁回原告之訴。
參、兩造之爭點：
  一、原告主張之理由：
（一）被告機關所屬防治公害環境執行小組於九十一年七月十三日下午四時許，在員
      林鎮○○路與光明南街交叉路口髒亂處，發現其中一包家戶垃圾內有一紙印有
      「彰泰事務機器有限公司  甲○○」為收件人之已拆開信封，即認定該垃圾為
      原告所丟棄，實有未查。蓋普通郵件經郵差送錯地址而由他人逕為拆閱，非無
      可能，再以上開查獲之信件地址為員林鎮○○街八十七號，而彰泰事務機器公
      司營業地址早在九十年十二月十九日遷移至員林鎮○○街八十五巷八之一號，
      此有原告公司營利事業登記證在卷足憑，顯見被告機關認定，應屬草率。
（二）又訴願決定書認定原告主張系爭垃圾可能為環保撿拾者所造成，原告於九十一
      年七月十二日至七月十四日在宜蘭不在員林，不可能於七月十三日之違反時間
      丟棄垃圾，係無證以實其說乙節。查原告甲○○所使用之行動電話號碼為0000
      000000，可向台灣大哥大電話公司調出通聯紀錄，即可明瞭原告係於九十一年
      七月十二日下午即北上竹東，當晚夜宿竹東，於隔日七月十三日早晨七時許即
      出發前往宜蘭參觀童玩節，並於七月十四日晚間返回員林。
（三）關於原告所主張於九十一年七月一日亦曾委請清潔隊代運大型廢棄物，並有代
      運費二百元收據為憑，足證原告不可能亂丟垃圾等語，訴願決定認定系爭垃圾
      為一般家戶垃圾，非大型之廢棄物，無須委請代運，是原告雖舉證證明其委請
      清潔隊代運大型廢棄物之事實，亦不能以此否定其有丟棄系爭垃圾之違規情事
      乙節。經查，原告為響應員林鎮公所九十一年七月一日開始實施代運大型廢棄
      物收費制度，當日委請清運之物品是彈簧床，這不是大型廢棄物難道是一般家
      戶垃圾嗎？彈簧床可依一般垃圾丟棄而無須委請代運？綜上，被告機關所認確
      有違失，故請求依法判決如訴之聲明。
  二、被告主張之理由：
      本案係被告稽查人員於九十年七月十三日於員林鎮○○街與光明南街交叉路口
      髒亂處，查獲一包家戶垃圾內有印有原告為收件者之文件，因員林鎮已實施不
      落地方式收運垃圾，故經稽查人員當場拍照存證後，以原告任意丟棄垃圾，而
      依廢棄物清理法第二十七條第一款規定予以告發，並依同法第五十條第三款處
      罰鍰一千二百元。原告雖以「可能是信件掉地下」云云為由，茲為爭議。惟原
      告並不能證明系爭垃圾為他人所丟棄，故被告依法予以處分，並無違誤，本件
      訴訟顯無理由，請依法駁回。
    理  由
一、按「在指定清除地區內嚴禁有下列行為：一、隨地吐痰、檳榔汁、檳榔渣，拋棄
    紙屑、煙蒂、口香糖、瓜果或其皮、核、汁、渣或其他一般廢棄物。」「有下列
    情形之一者，處新臺幣一千二百元以上六千元以下罰鍰。經限期改善，屆期仍未
    完成改善者，按日連續處罰：一、．．．三、為第二十七條各款行為之一。」廢
    棄物清理法第二十七條第一款及第五十條第三款定有明文。
二、本件彰化縣員林鎮防治公害美化環境執行小組於九十一年七月十三日下午四時在
    員林鎮○○路與光明南街交叉路口髒亂處，發現其中一包家戶垃圾內有一紙印有
    「彰泰事務機器有限公司甲○○」為收件人之已拆開信封，因員林鎮早已實施不
    落地方式收運垃圾，且系爭垃圾丟棄處亦非被告機關垃圾定點收集站，乃以原告
    任意丟棄垃圾，違反廢棄物清理法第二十七條第一款規定，予以告發，此有照片
    二張及員林鎮清潔隊垃圾清運宣導事項等資料附卷足稽，違規行為洵堪認定。被
    告機關乃依同法第五十條第三款裁處一千二百元罰鍰。原告不服，提起訴願，以
    系爭垃圾可能為環保撿拾者所造成，且其於九十一年七月十二日晚至七月十四日
    間人在宜籣，不在員林，不可能於七月十三日之違反時間丟棄垃圾等語，資為爭
    議。訴願決定機關以，按改制前行政法院三十六年判字第十六號判例：「當事人
    主張事實，須負舉證責任，倘其所提出之證據，不足為主張事實之證明，自不能
    認其主張之事實為真實。」原告因無證以實其說，所為主張委不足採；另有關原
    告主張其於九十一年七月一日亦曾委請清潔隊代運大型廢棄物，有代運費用二○
    ○元收據為憑，足證原告不可能亂丟垃圾一節，經查系爭垃圾係為一般家戶垃圾
    ，非大型之廢棄物，無須委請代運，是原告雖然舉證證明其有委請清潔隊代運大
    型廢棄物之事實，亦不能以此否定其有丟棄系爭垃圾之違規情事，冀圖作為免罰
    之藉口等語，駁回訴願。
三、原告訴訟意旨主張，普通信件郵差可能送錯地址；且被告查獲系爭信封時，原告
    公司已遷移至目前地址（同原告地址）；又原告於九十一年七月十二日下午即北
    上竹東，當晚夜宿竹東，於隔日七月十三日早晨七時許即出發前往宜蘭參觀童玩
    節，並於七月十四日晚間返回員林，被告不得僅以系爭信封即認定原告違規等語
    。經查，原告係彰泰事務機器有限公司負責人，為原告所是認，並有彰化縣政府
    營利事業登記證附卷可稽。而依被告檢附裝有系爭信封垃圾袋之相片顯示，該垃
    圾袋內所裝，核屬一般家戶收集丟置之廢棄物。則該垃圾袋內既裝有上載「彰泰
    事務機器有限公司甲○○」為收件人之已拆開信封，揆諸一般經驗法則，被告機
    關認係原告所丟棄並無不合。參以原告於本院調查時，亦自承彰泰事務機器有限
    公司是小公司，公司地址與原告住址相同，平常垃圾均由原告清理等情，益信系
    爭垃圾，為原告所拋棄。縱原告主張七月十二至十四日不在員林地區屬實，也僅
    能證明該垃圾非該等期間丟棄，並不能證明非在該等日期之前所為。原告前開主
    張均無可採。
四、綜上所述，原處分核無違誤，訴願決定以前開理由遞予維持，亦無不合。原告之
    訴為無理由，應予駁回，並不經言詞辯論而為判決。其請求訊問證人鍾明志、林
    佩怡、林佩玲、林秀菁、曾俊瑞、張淑娥等人，以證明被告查獲當日其確在宜蘭
    乙節核無必要，併予敘明。
據上論結，本件原告之訴為無理由，依行政訴訟法第二百三十六條、第一百九十五條
第一項後段、第九十八條第三項前段、第二百三十三條第一項，判決如主文。
中    華    民    國    九十二      年      十一      月    二十八      日
                 臺 中 高 等 行 政 法 院   第 二 庭
                                         法      官  胡  國  棟
右正本證明與原本無異。
如不服本判決，應於判決送達後二十日內，以本訴訟事件所涉及之法律見解具有原則
性者，始得向本院提出上訴狀並表明上訴理由，經最高行政法院許可，否則不得上訴
；如於本判決宣示後送達前提起上訴者，應於判決送達後二十日內補提上訴理由書（
均應依對造人數提出繕本）。提起上訴應預繳送達用雙掛號郵票三九○元（三十四元
及五元郵票各十份)。
中    華    民    國    九十二      年      十一      月    二十八      日
                                         法院書記官  蔡  騰  德


司法院資訊處製作；財團法人民間司法改革基金會備份。
